臺灣花蓮地方法院刑事判決
110年度易字第113號
公  訴  人  臺灣花蓮地方檢察署檢察官
被      告  馬泓軒（原名馬弘軒）





上列被告因詐欺案件，經檢察官提起公訴（110年度偵字第790、
1339號），本院判決如下：
    主    文
甲○○幫助犯詐欺取財罪，處拘役伍拾伍日，如易科罰金，以新臺
幣壹仟元折算壹日。　　
    犯罪事實
一、甲○○（原名乙○○）可預見將金融帳戶交與他人使用，可能幫
    助該不詳人士所屬詐欺集團作為犯罪工具以遂行詐欺取財犯
    罪，竟仍基於幫助詐欺取財之不確定故意，於民國109年12
    月4日20時7分許，在花蓮縣○○鄉○○路0段000號統一超商內，
    將其名下之中華郵政股份有限公司000-00000000000000號帳
    戶（下稱本案金融帳戶）之提款卡，寄交予某真實姓名年籍
    不詳之通訊軟體LINE綽號「林文至」之成年人（無證據證明
    為未滿18歲之人），並以通訊軟體LINE告知上開提款卡密碼
    ，以此方式幫助「林文至」所屬本案詐欺集團實行詐欺犯罪
    。嗣「林文至」取得本案金融帳戶提款卡後，即與本案詐欺
    集團不詳成年成員共同意圖為自己不法之所有，分別於附表
    一所示時間，撥打電話予附表一所示之人，並以附表一所示
    之詐欺手法，致其等陷於錯誤，分別依本案詐欺集團指示，
    將如附表一所示匯款金額款項分別匯入本案金融帳戶內，旋
    即遭本案詐欺集團不詳成員提領一空，因附表一所示之人驚
    覺受騙，乃報警處理，始循線查獲上情（起訴書所載「分別
    基於幫助詐欺取財之不確定故意」、「分別以通訊軟體LINE
    」，「分別」部分為贅載，應予刪除）。
二、案經戊○○訴由臺南市政府警察局第一分局及己○○、丙○○訴由
    花蓮縣警察局吉安分局報告臺灣花蓮地方檢察署檢察官偵查
    起訴。
    理    由
一、本判決所引用之被告甲○○以外之人審判外之陳述，經檢察官
    、被告同意作為證據使用（見本院卷第314頁，卷目代碼詳
    如附表二「卷目代碼對照表」所示），本院審酌該等證據之
    取得過程並無瑕疵，與本案待證事實間復具有相當之關聯性
    ，引為本判決所用之證據並無不當，自得採為本件認定事實
    之基礎。
二、認定犯罪事實所憑之證據及理由
　　訊據被告固坦承其有將本案金融帳戶資料及提款卡寄交真實
    姓名年籍不詳綽號「林文至」之成年人，再以通訊軟體LINE
    告知密碼等事實，惟矢口否認幫助詐欺犯行，辯稱：我是為
    了借錢工作要用，油漆工程要貸50萬元，因銀行貸不出來，
    信用不良，沒有幫助詐欺之意圖等語。經查：
　㈠經查，如附表一所示之告訴人，於附表一所示時間，遭本案
    詐欺集團不詳成年成員以附表一所示詐欺方式及內容，施用
    詐術並因而陷於錯誤，進而匯款如附表一「匯款金額」所示
    金額至本案金融帳戶，嗣該等款項於匯入後，便遭人提領殆
    盡等情，有附表一「證據出處」欄所示供述及非供述證據、
    被告本案金融帳戶基本資料、歷史交易明細表（見警一卷第
    53至55頁）、本案金融帳戶之歷史交易明細表、開戶資料（
    見警一卷第53至55頁、警二卷第15至19頁）等資料在卷可參
    ；又被告將本案金融帳戶資料及提款卡，於上開時間、地點
    ，寄交予「林文至」使用，再以通訊軟體LINE告知密碼等情
    ，業據被告坦承在卷（見警一卷第5頁、警二卷第5頁、偵卷
    第20頁、本院卷第267、312頁），並有被告與「林文至」通
    訊軟體LINE對話紀錄在卷可參（見警一卷第43至52頁、警二
    卷第21至39頁），是此部分事實，均堪認定。
　㈡按刑法第30條之幫助犯，係以行為人主觀上有幫助故意，客
    觀上有幫助行為，即對於犯罪與正犯有共同認識，而以幫助
    意思，對於正犯資以助力，但未參與實行犯罪之行為者而言
    。幫助犯之故意，除需有認識其行為足以幫助他人實現故意
    不法構成要件之「幫助故意」外，尚需具備幫助他人實現該
    特定不法構成要件之「幫助既遂故意」，惟行為人只要概略
    認識該特定犯罪之不法內涵即可，無庸過於瞭解正犯行為之
    細節或具體內容（最高法院110年度台上字第5419號判決意
    旨參照）。又凡向金融機構申辦信用貸款，除須提供個人之
    身分證件外，並應提出工作現況、收入所得及相關財力之證
    明資料（例如在職證明、薪資轉帳帳戶存摺影本、所得扣繳
    憑單等），由金融機構透過徵信方式調查申辦貸款人之債信
    後，評估是否放款及放款額度，自無要求申辦貸款人提供帳
    戶存摺及提款卡、提款卡密碼之必要，且若申辦貸款人債信
    不良，並已達金融機構無法承擔風險之程度時，自無法貸得
    款項，委託他人代辦時亦然。況銀行審核申辦貸款人之金融
    信用或核撥貸款，僅需帳戶帳號及所有人戶名資料即可，無
    庸使用該帳戶之存摺或提款卡，更無須知悉提款卡密碼，此
    為一般人依據通常生活經驗即可得知。查：
　⒈被告自陳我高中肄業，工作經驗13年，之前油漆工作，約7、
    8年等語（見偵卷第21頁、本院卷第313頁），參以被告於本
    院供稱：我信用不好，是因為我有車貸沒有按期繳款，我曾
    經向銀行詢問過，發現沒有辦法借款等語（見本院卷第313
    頁），準此，被告是具有相當社會歷練、正常智識之成年人
    士，並曾向銀行洽詢過如何辦理貸款等情明確。
　⒉被告固陳稱係未為借款而寄交本案金融帳戶之提款卡，依被
    告與「林文至」通訊軟體LINE對話紀錄所示，「林文至」除
    要求被告應提供雙證件反面、銀行郵局存摺封面影本外，隨
    後即要求被告以物流寄送金融卡正卡（見警卷第43至46頁）
    ，固可認定被告係經「林文至」要求，然依照上述說明，審
    核貸款實毋庸任何存摺或提款卡，金融機構自有其他徵信管
    道可以確認被告之信用；再者，觀諸前開對話紀錄內容，被
    告僅被要求提供帳戶資料及卡片，然就憑以稽核被告信用之
    資力證明、在職證明、所得扣繳憑證等財力證明，殊未見要
    求被告提出，亦未見其徵詢被告信用，被告復未提出相關之
    擔保或還款擔保機制，況被告亦已知悉，依其當時經濟情況
    、信用及資力，無法透過正常管道向金融機構申辦貸款，據
    上足信，被告所陳貸款核撥或借款，乃逸脫正常信用貸款之
    流程，而被告對於所交付之本案金融帳戶資料及提款卡，係
    詐欺集團可能利用詐欺手段，使他人交付自身所管領帳戶，
    並對詐欺集團使用他人帳戶，以作為犯罪工具，已有所預見
    。
　⒊參以被告經檢察事務官詢及是否知悉交付帳戶金融卡、密碼
    ，恐遭他人用作不法犯行之工具，有可能幫助他人作為詐欺
    使用等語，回覆以：知道啊，因為急著用錢，誰會管那麼多
    等語（見偵卷第21頁），衡以金融帳戶為個人之理財工具，
    一般民眾皆可自由申請開設金融帳戶，並無任何特殊之限制
    ，亦得同時在不同金融機構申請多數存款帳戶使用。且衡諸
    一般常情，金融帳戶之存摺、提款卡事關個人財產權益之保
    障，其專有性甚高，除非本人或與本人親密關係者，難認有
    何理由可自由流通使用該帳戶，一般人均有妥為保管及防止
    他人任意使用之認識，縱特殊情況偶需交付他人使用，亦必
    深入瞭解用途及合理性，始予提供，且該等專有物品如落入
    不明人士手中，而未加以闡明正常用途，極易被利用為與財
    產有關之犯罪工具，此為吾人依一般生活認知所易於體察之
    常識，被告既自承知悉上述金融帳戶之重要性及任意可能遭
    他人濫用之風險，自難對於其任意交付帳戶予他人極有可能
    促使他人實行詐欺財產犯罪所用，更無從推諉其無從預見。
　⒋觀諸被告本案金融之客戶歷史交易清單（見警一卷第55頁）
    ，告訴人戊○○匯入新臺幣（下同）4萬2099元之後，本案金
    融帳戶結存金額始增至4萬2121元，經本院詢及何以帳戶餘
    額甚少，被告陳以：我平常不會在裡面放錢，只有匯款才會
    把錢放在裡面，本案金融帳戶是平常用來匯款等語（見本院
    卷第349頁），足信被告提供本案兆豐、郵局帳戶之提款卡
    、密碼，顯然欠缺使金融機構信賴其帳戶可以進行有利評估
    之可靠依據；依「林文至」與被告之對話紀錄顯示，「林文
    至」雖稱：「裡面的錢不要留超過1000元」、「避免不必要
    的金錢糾紛」等語（見警卷第44頁），然被告所提供之帳戶
    資料，顯可知悉本案金融帳戶內已無存款，如何使貸款代辦
    單位取信資金提供者被告有何償還借款之能力，亦滋疑問。
    衡以被告自身交付帳戶所餘金額甚少，縱使遭騙，其所蒙受
    之金錢損失甚微，顯然被告僅因自己急需用錢，於權衡自身
    利益後，而不甚在意其帳戶可能會遭他人持以詐騙他人所用
    甚明。
  ⒌從而，被告既可預見其提供本案帳戶，乃係作為詐術財產犯
    罪之不法目的使用，被告既將帳戶提款卡及密碼，提供予素
    眛平生之陌生人，觀諸被告與「林文至」之對話紀錄全文，
    亦未敘及如何本案金融帳戶不遭濫用之機制，被告亦無從確
    保本案金融帳戶匯入款項名目為何、是否合法，僅因需款孔
    急，即無視此一遭利用作為詐欺人頭帳戶之風險，任由對方
    使用本案金融帳戶而得以隨意提款、轉匯，同時亦事前迴避
    本案金融帳戶無法返還所可能衍生之損失，依照上開說明，
    被告確有容任他人實施詐欺犯罪，亦不違背其幫助詐欺取財
    之本意無訛。
　㈢被告固陳以：我提供帳戶作為包裝帳戶，因為我分數不夠，
    要幫我做分數，分數是指銀行的分數，分數是可以過貸款，
    如何評分、做分數我不知道等語（見偵卷第20頁、本院卷第
    349頁）。惟依現今金融機構信用貸款實務，理應審酌申請
    人之信用狀況、是否有不良債信紀錄、有無穩定收入來源或
    提供擔保品，與金融帳戶內是否短期間內，帳面上有無大量
    金錢出入，並無必然關係，鮮難僅憑特定短期日數創造資金
    流動紀錄，即可使金融機構准許貸款之案例；縱使該等不明
    人士，可為被告本案金融帳戶創造頻繁之資金流動以美化帳
    面，銀行或相關金融機構仍可輕易透過金融聯合徵信系統，
    查知借款人信用狀況，在各項金融資訊普遍為各金融機構所
    能輕易查悉之今日，加之金融機構因日益複雜且強化的客戶
    稽核機制及防洗錢措施的金融風險治理，實難以達到隱避金
    融機構查核之目的，借款人實無需提供自身之金融機構帳戶
    提款卡，供他人製造資金流動情形，以美化帳戶，繼而達成
    借款目的。既被告自承其信用不佳，復陳明有向金融辦理洽
    詢之經驗，徒執前詞，認其涉無財產犯罪之不法，此部分辯
    解，自難採信。
　㈣綜上所述，被告前揭所辯，無非係臨訟卸責之詞，不足採信
    ，本案事證明確，被告犯行洵堪認定，應依法論科。
　㈤另起訴書附表編號1敘載告訴人戊○○另於109年12月8日18時26
    分許匯款而遭詐欺2萬9989元之部分，經核係另案被告史秀
    蓮所涉幫助詐欺部分，與被告本案犯行無涉，此部分應屬贅
    載，附此說明。
三、論罪部分
　㈠按刑法上之幫助犯，係對於犯罪與正犯有共同之認識，而以
    幫助之意思，對於正犯資以助力，而未參與實施犯罪之行為
    者而言。查被告提供本案金融帳戶資料、提款卡、密碼，交
    由詐欺集團不詳成員使用，並用以詐欺告訴人，藉此確保詐
    欺犯罪所得之取得，非直接實行詐欺取財之構成要件行為，
    惟依上開說明，已構成幫助甚明。是核被告所為，係犯刑法
    第30條第1項前段、第339條第1項之幫助詐欺取財罪。
　㈡被告以一提款帳戶提款卡、密碼之行為，使本案詐欺集團成
    不詳成年成員，詐欺如附表一所示告訴人之財物，為同種想
    像競合犯，應依刑法第55條規定，從一重以幫助詐欺取財罪
    處斷。
　㈢又被告係基於幫助之犯意而為本件犯行，爰依刑法第30條第2
    項規定，按正犯之刑減輕之。
　㈣被告構成累犯之事實及應加重其刑之事項，均應由檢察官主
    張並具體指出證明之方法後，經法院踐行調查、辯論程序，
    方得作為論以累犯及是否加重其刑之裁判基礎（最高法院11
    0年度台上大字第5660號裁定）。經查，公訴意旨胥未指出
    本案是否有累犯加重之事實，或循此就裁量加重之依據，依
    刑事訴訟法第161條第1項規定，具體指出證明方法，依上開
    裁定意旨，本院無以判斷或調查、審認，然既被告前開前案
    執行紀錄，屬刑法第57條所列得資為量刑因子之判斷因素，
    故本院業於量刑評價時，將此部分前案紀錄，作為量刑審酌
    因素加以論列（詳後述）。
　㈤另被告雖提供本案金融帳戶與本案詐欺集團不詳成年成員使
    用，本案詐欺集團固用之為洗錢工具，然並無其他事證證明
    被告另有容任他人使用上開帳戶洗錢而不違反其本意之不確
    定故意，附此說明。
四、量刑審酌理由
　㈠審酌被告輕率提供金融帳戶予他人，容任他人從事不法使用
    ，造成附表一所示告訴人遭不詳詐欺集團成員詐欺取財，危
    害財產交易安全之利益甚鉅，所為應予非難。又被告自陳係
    為辦理貸款為本次犯行，其動機、目的無非出於自利考量，
    尚難認有何影響罪責之量刑參考因素。
　㈡除上開犯罪情狀，被告犯後固未坦承犯行，惟此其防禦權之
    正當行使，尚不得執為量刑上之加重考量依據；又被告於本
    院陳明不認識告訴人，且未賠償告訴人等語（見本院卷第35
    1頁），尚無從修復式司法之政策觀點，得以評價為有利之
    因子加以評價，應不得作為其有利之量刑因子；考量被告本
    案行為前，並無相同罪質、相同種類犯行之前案科刑執行紀
    錄，有臺灣高等法院被告前案紀錄表附卷可查（見本院卷第
    19頁），此部分得執為本件量刑之參考依據；兼衡被告自陳
    高中肄業之智識程度、從事油漆工程、每月薪資4、5萬元、
    未婚、需扶養母親之家庭生活、經濟生活狀況（見本院卷第
    351頁）等行為人一般情狀，綜合卷內一切情狀，斟酌本案
    經想像競合之各罪名具體情狀，量處如主文所示之刑，並諭
    知易科罰金之折算標準。
據上論斷，應依刑事訴訟法第299條第1項前段。判決如主文。
本案經檢察官丁○○提起公訴，檢察官羅美秀到庭執行職務。
中　　華　　民　　國　　111 　年　　6 　　月　　29　　日
　　　　　　　　　刑事第三庭　審判長法　官　黃柏憲
　　　　　　　　　                  法　官　邱佳玄
　　　　　　　　　　　　　　　　　　法　官　林育賢
以上正本證明與原本無異。
如不服本判決應於收受送達後20日內向本院提出上訴書狀，並應
敘述具體理由。其未敘述上訴理由者，應於上訴期間屆滿後20日
內向本院補提理由書(均須按他造當事人之人數附繕本)「切勿逕
送上級法院」。告訴人或被害人如對於本判決不服者，應具備理
由請求檢察官上訴，其上訴期間之計算係以檢察官收受判決正本
之日期為準。
因疫情而遲誤不變期間，得向法院聲請回復原狀。
中　　華　　民　　國　　111 　年　　6 　　月　　29　　日

                                    書記官  鄭慧婷
附錄本案論罪科刑法條：
刑法第30條第1項
幫助他人實行犯罪行為者，為幫助犯。雖他人不知幫助之情者，
亦同。
刑法第339條第1項
意圖為自己或第三人不法之所有，以詐術使人將本人或第三人之
物交付者，處5年以下有期徒刑、拘役或科或併科50萬元以下罰
金。
附表一：
編號 告訴人 詐欺時間、方式、內容 匯款時間 匯款金額（新臺幣） 證據出處  1 戊○○ 詐欺集團不詳成年成員於109年12月6日22時18分許，撥打電話予戊○○，佯稱戊○○前於momo網路購物時，因工作人員疏失，誤多訂24筆訂單，需依據指示匯款解除設定云云，致戊○○陷於錯誤，依指示匯款。 109年12月8日16時15分許 4萬2099元 ⑴證人即告訴人戊○○警詢中之證述（見警一卷第27至30頁）。 ⑵帳戶個資檢視（見警一卷第31頁）。 　內政部警政署反詐騙諮詢專線紀錄表（見警一卷第33頁）。 ⑶新竹市警察局第二分局關東橋派出所受理詐騙帳戶通報警示簡便格式表（見警一卷第35頁）。  ⑷告訴人戊○○之網路交易明細（見警一卷第39頁）。 2 己○○ 詐欺集團不詳成年成員於109年12月8日16時許撥打電話予己○○，佯稱己○○前於東森網路購物時，因工讀生疏失，誤設為團購，將連續扣款12個月，需依據指示匯款解除設定云云，致己○○陷於錯誤，依指示匯款。 109年12月8日16時57分 4萬9987元 ⑴證人即告訴人己○○警詢中之證述（見警二卷第47至49頁）。 ⑵帳戶個資檢視（見警二卷第51頁） ⑶內政部警政署反詐騙諮詢專線紀錄表（見警二卷第53頁）。 ⑷新北市政府警察局中和分局景安派出所受理詐騙帳戶通報警示簡便格式表、金融機構聯防機制通報單、受理刑事案件報案三聯單、受理各類案件紀錄表（見警卷第55至61頁）。    109年12月8日17時1分許 3萬0989元  3 丙○○ 詐欺集團不詳成年成員於109年12月8日18時17分許撥打電話予丙○○，佯稱為匯豐銀行客服人員，欲塗銷信用卡遭盜刷金額，需操作自動櫃員機解除設定云云，致丙○○陷於錯誤，依指示匯款。 109年12月8日18時39分許 9971元 ⑴證人即告訴人丙○○警詢中之證述（見警卷第67至69頁）。 ⑵帳戶個資檢視（見警二卷第71頁）。 ⑶告訴人丙○○提出之自動櫃員交易明細表（見警二卷第73頁）。 ⑷告訴人丙○○之手機通話紀錄翻拍畫面（見警二卷第77頁）。 ⑸內政部警政署反詐騙諮詢專線紀錄表（見警二卷第79頁）。 ⑹臺南市政府警察局第二分局海安派出所受理詐騙帳戶通報警示簡便格式表、金融機構聯防機制通報單、受理各類案件紀錄表（見警二卷第81、85、89頁）。 


附表二：卷目代碼對照表
南市警一偵字第1100001356B號卷【簡稱警一卷】。
吉警偵字第1100002445號卷【簡稱警二卷】。
臺灣花蓮地方檢察署110年度偵字第790號【簡稱偵卷】。